最高法院刑事判決　　　　　　　　　 111年度台上字第3347號
上　訴　人　臺灣高等檢察署檢察官何嘉仁
被　　　告　楊椀如


上列上訴人因被告過失致人於死案件，不服臺灣高等法院中華民
國111 年4 月27日第二審判決（111 年度交上訴字第20號，起訴
案號：臺灣桃園地方檢察署110 年度偵字第14893 號），提起上
訴，本院判決如下：
    主  文
上訴駁回。
    理  由
一、按刑事訴訟法第377 條規定，上訴於第三審法院，非以判決
    違背法令為理由，不得為之。是提起第三審上訴，應以原判
    決違背法令為理由，係屬法定要件。如果上訴理由書狀並未
    依據卷內訴訟資料，具體指摘原判決不適用何種法則或如何
    適用不當，或所指摘原判決違法情事，顯與法律規定得為第
    三審上訴理由之違法情形，不相適合時，均應認其上訴為違
    背法律上之程式，予以駁回。
二、本件原審審理結果，認為被告楊椀如有其事實欄所載過失致
    死犯行明確，因而維持第一審論處被告犯過失致人於死罪刑
    併宣告附條件緩刑之判決，駁回檢察官在第二審之上訴，已
    載敘其調查取捨證據之結果及憑以認定犯罪事實之心證理由
    ，有卷存資料可資覆按。
三、檢察官上訴意旨略以：依卷附所指桃園市政府警察局楊梅分
    局（下稱楊梅分局）楊梅交通分隊道路交通事故照片黏貼紀
    錄表所黏貼照片（下稱現場照片）、楊梅分局調閱監錄系統
    影像紀錄表所黏貼監視器翻拍照片（下稱監視器翻拍照片）
    及該分局所製作道路交通事故現場圖所示，桃園市楊梅區幼
    平街該路段乃筆直雙向2 線道馬路，被告當可清楚知悉其車
    前狀況，而車禍現場亦僅有緊鄰被害人蔡乙銓倒地機車前方
    ，才有短暫之刮地痕，刮地痕更遠處地上，並無留有任何因
    緊急煞車而留下之長煞車痕，足見被告非僅超速行駛，且係
    行駛逼近至被害人車旁，始發現被害人車輛緊急煞車，但已
    煞避不及而立刻撞及被害人車輛，肇致本件死亡車禍，被告
    顯有未注意車前狀況，未隨時採取必要安全措施之疏失，且
    為本件車禍肇事之主因，原審未審酌上開證據，而認定被告
    確有注意其車前狀況，但有超速行駛之過失，僅為肇事次因
    ，並據此為量刑之依據，遽予維持第一審判決，即有認定事
    實未依證據之違背法令，且量刑顯屬過輕，與比例原則、公
    平原則及公平正義法則有違，並違背罪刑相當原則等語。
四、犯罪事實之認定、證據之取捨及證明力之判斷，俱屬事實審
    法院之職權，此項職權之行使，倘不違背客觀存在之經驗法
    則或論理法則，即不違法，觀諸刑事訴訟法第155條第1項規
    定甚明，自無許當事人任憑主觀妄指為違法，而資為合法之
    第三審上訴理由。原判決認定被告上開犯行，係綜合被告坦
    承犯行之供述，卷附聯新國際醫院診斷證明書、光田綜合醫
    院診斷證明書、道路交通事故調查報告表㈠、㈡、交通事故
    現場圖、現場照片及監視器翻拍照片、臺灣桃園地方檢察署
    相驗筆錄、相驗屍體證明書、檢驗報告書、桃園市政府車輛
    行車事故鑑定委員會鑑定意見書，酌以所列其餘證據資料及
    案內其他證據調查之結果而為論斷，詳敘被告駕駛所載之機
    車超速直行，適有被害人騎乘普通重型機車於同行向右側路
    旁等候，欲左迴轉，惟亦疏未注意，於未看清楚有無往來之
    車輛、未顯示方向燈，且未禮讓正於車道上行進而由被告所
    騎乘之機車，即貿然左迴轉，雙方因此發生碰撞，致被害人
    傷重死亡，復說明被告對事故之發生確有過失，並與被害人
    死亡之結果，存有相當因果關係，已該當過失致人於死罪要
    件等情之理由綦詳。凡此，概屬原審採證認事職權之合法行
    使，所為論斷說明，悉有卷內資料可資佐證，與經驗法則及
    論理法則俱屬無違。又原判決勾稽上列證據資料，本於確信
    判斷其證明力，據以認定被告就本件車禍為肇事次因，並採
    為論罪之部分證據，經核採證無違證據法則。
五、刑之量定，係實體法上賦予法院得依職權自由裁量之事項，
    苟已以行為人之責任為基礎，並斟酌刑法第57條各款所列情
    狀，在法定刑度內，酌量科刑，無偏執一端，致明顯失出失
    入情形，即不得任意指摘為違法，以為第三審上訴之理由。
    原判決已綜合審酌刑法第57條科刑等一切情狀，並依自首規
    定，減輕其刑後，在罪責原則下適正行使其量刑之裁量權，
    維持第一審科處有期徒刑6 月，並諭知易科罰金之折算標準
    及附條件緩刑之宣告，復敘明被告迄今未與被害人家屬達成
    和解並賠償之犯後態度等情，於理由內闡述甚詳，經核客觀
    上並未逾越法律所規定之範圍，亦與罪刑相當原則無悖，難
    認有濫用其裁量權限之違法情形。檢察官上訴意旨猶執被告
    就本件車禍為肇事主因，指摘原判決裁量失當，洵非適法之
    第三審上訴理由。
六、綜上，檢察官上訴意旨對原審之論斷，並未依據卷內資料，
    具體指摘有何違背法令情形，徒執陳詞，對於原判決已說明
    事項及屬原審採證認事量刑職權之適法行使，持憑己見而為
    不同之評價，且重為事實之爭執。難認已符合首揭法定之上
    訴要件，應予駁回。又檢察官上訴書所檢附告訴人之「刑事
    聲請提起上訴狀」以為補充之上訴理由，因非屬檢察官上訴
    書狀本身所述之理由，而刑事訴訟法復無第三審上訴理由得
    引用或檢附其他文件代替之規定，本院自無從審酌，附予指
    明。
據上論結，應依刑事訴訟法第395條前段，判決如主文。
中    華    民    國   111    年    8     月    17    日
                  刑事第七庭審判長法  官  段  景  榕  
                                  法  官  沈  揚  仁  
                                  法  官  汪  梅  芬  
                                  法  官  宋  松  璟  
                                  法  官  楊  力  進  
本件正本證明與原本無異
                                  書記官
中    華    民    國   111    年    8     月    18    日